臺中高等行政法院裁定
                                       100年度訴字第39號
原      告　江宗杜
原      告　江茂銓
上    二    人
共同訴訟代理人　張慶達　律師
被      告　臺中市南屯區公所
代　表　人　賴鎮安
訴訟代理人　王守都

上列當事人間因祭祀公業事件，原告不服臺中市政府中華民國
99年12月13日府法訴字第0990363269號訴願決定，提起行政訴
訟。本院裁定如下︰
　　主  文
原告之訴駁回。
訴訟費用由原告負擔。
    理  由
一、按人民因中央或地方機關之違法行政處分，認為損害其權利
    或法律上之利益，經依訴願法提起訴願而不服其決定得向高
    等行政法院提起撤銷訴訟，行政訴訟法第4條第1項定有明文
    。而此所謂行政處分，依訴願法第3條第1項規定，係指中央
    或地方機關就公法上具體事件所為之決定或其他公權力措施
    而對外直接發生法律效果之單方行政行為而言。又「備查」
    為下級政府或機關間就其得全權處理之業務，依法完成法定
    效力後，陳報上級政府或主管機關知悉之謂，地方制度法第
    2條第5款業已明文。是人民依法完成之法律行為，如依法應
    向監督機關為「備查」，該「備查」之目的僅係供監督機關
    為事後監督之用，並不以之為該行為之合法要件，而未對受
    監督事項之效力產生影響，依上開所述，其性質應非屬行政
    處分；而否准備查之行政行為，亦因未對受監督事項之效力
    產生影響，而非屬行政處分（最高行政法院95年度判字第12
    號判決意旨參照）。
二、又按「（第1項）祭祀公業法人派下員大會每年至少定期召
    開一次，議決下列事項：一、章程之訂定及變更。二、選任
    管理人、監察人。三、管理人、監察人之工作報告。 四、
    管理人所擬訂之年度預算書、決算書、業務計畫書及業務執
    行書。五、財產處分及設定負擔。六、其他與派下員權利義
    務有關之事項。（第2項）祭祀公業法人應將派下員大會會
    議紀錄於會議後三十日內，報請公所轉報直轄市、縣（市）
    主管機關備查。」為祭祀公業條例第30條所規定。依此，祭
    祀公業法人有依該規定召開派下員大會，並就該條所規定之
    事項作成決議時，應有將會議紀錄報請公所轉報直轄市、縣
    （市）主管機關備查之義務。又主管機關對於祭祀公業法人
    派下員大會會議紀錄為「備查」與否之行為，對於祭祀公業
    法人派下員大會所決議事項是否有效，並不生影響，揆諸前
    揭說明，均非屬行政處分。原告主張祭祀公業江東係依祭
    祀公業條例第30條為本件報請備查之行為，是如原告所稱被
    告99年7月21日以公所民第0990012782號函之意旨，有以房
    代表名單非祭祀公業條例規定之備查事項，爰不予備查之意
    思，亦因祭祀公業條例第30條第2項規定者，法條明定係「
    備查」程序，並非「核備」，依前開說明，該否准備查之函
    文，自非屬行政處分。
三、至被告99年10月28日公所民字第0990019146號函，係對江義
    郎等人99年10月25日函所為之函復，該函僅表示「...若實
    際情況有必要請依上述規定（按即祭祀公業條例第57條）辦
    理」，其函旨並未對任何有關祭祀公業江東之派下員身份
    或權利，有所決定，自無對外產生任何法律效果，其內容僅
    就法律對於爭議解決規定之說明。是被告此一函文自亦非屬
    行政處分。
四、綜上所述，訴願決定對於上開2函認非屬行政處分，不予受
    理，即無不合。原告提起本件行政訴訟，以被告99年7月21
    日公所民字第0990012782號函及99年10月28日公所民字第
    990019146號函為行政處分，且違法侵害其權益，請求撤銷
    該等處分，及訴願決定，揆諸首揭說明，顯非合法，應予駁
    回。本件原告之訴既為不合法，自無庸對原告所為實體之主
    張予以審究。又祭祀公業江東之派下員大會99年第2次會
    議會議紀錄，則已經被告以99年7月6日公所民字第09900115
    71號函備查在案（見本院卷第69頁），附此敘明。
五、原告於本件言詞辯論後，具狀以祭祀公業江東將規約及房
    代表名單、99年度第2次派下員大會會議紀錄，分成二個文
    號送被告機關備查，係受被告機關承辦人之指示而為，本即
    一次可將規約、房代表名單及會議紀錄併送備查可獲准，卻
    因分成二文號送備查，被告只備查規約部分，而不予核備房
    代表名單及會議紀錄，認被告機關之指示行為無助於完整備
    查之目的，違反誠信原則、信賴保護原則及權利濫用等違法
    ，因於言詞辯論期日未及就上述違法情節辯論，而請求再開
    辯論部分。因本件祭祀公業江東係依祭祀公業條例第30條
    之規定報請被告備查，已經原告陳稱在卷，而祭祀公業條例
    第30條第2項規定應報請「備查」者，係派下員大會會議紀
    錄，並非祭祀公業之規約，亦非原告所稱之房代表名單，且
    「備查」程序對於祭祀公業法人派下員大會所決議之事項是
    否有效，並不生影響，如屬不法之決議，縱經報請備查，亦
    不因而變成合法，即「備查」之性質非行政處分。據此，本
    件自應認原告提起撤銷訴訟請求撤銷之對象非行政處分，而
    以起訴不合法駁回原告之訴。且本院亦已先依原告之請求，
    再開辯論；惟原告迄未對其所指未及於言詞辯論時辯論之事
    項，另具狀為具體之主張，應認原告此部分之主張，並不足
    以影響本件原告請求撤銷之上開函文非屬行政處分之認定，
    亦併此敘明。
六、依行政訴訟法第107條第1項第10款、第104條、民事訴訟法
    第95條、第85條第1項前段，裁定如主文。

中　　華　　民　　國　　100　年　 　6 　　月　　2 　　日
                臺中高等行政法院第三庭
                          審判長法  官  沈  應  南
                                法  官  王  德  麟
                                法  官　許  武  峰
以上正本證明與原本無異。
如不服本裁定，應於裁定送達後10日內以書狀敘明理由，經本院
向最高行政法院提起抗告（須依對造人數附具繕本）。
中　　華　　民　　國　　100  年　   6　　 月　　3　　 日

                                書記官  廖  倩  慧